【裁判字號】    95,易緝,151
【裁判日期】    950822
【裁判案由】    違反動產擔保交易法
【裁判全文】
臺灣高雄地方法院刑事判決             95年度易緝字第151號
公  訴  人  臺灣高雄地方法院檢察署檢察官
被      告  甲○○
上列被告因違反動產擔保交易法案件，經檢察官提起公訴（83年
度偵字第5998號），本院判決如下：
    主  文
本件免訴。
    理  由
一、公訴意旨略以：被告甲○○於民國82年8 月17日以動產擔保
    交易附條件買賣之方式，向裕昌汽車股份有限公司（下稱裕
    昌公司）購買車號YC-6929 自小客車，為動產擔保交易之債
    務人，雙方約定總價金新台幣580920元，分24期給付，每月
    1 期，每期付款24205 元，標的物存放地點為高雄市前金區
    市○○路7 號6 樓之3 ，在價金付清之前，標的物所有權仍
    屬於出資人所有，買受人僅得依約占有使用，不得任意遷移
    或為其他處分等，詎甲○○在取得標的物之後，僅付款5 期
    後即拒不付款，竟意圖為自己不法之利益，於82年9 月10日
    將該標的物典當予大順當舖，致出賣人追索無著受有損害，
    因認被告違反動產擔保交易法第38條罪嫌等語。
二、按案件時效已完成者，應諭知免訴之判決，刑事訴訟法第30
    2 條第2 款定有明文。次按被告行為後，刑法第80、83條關
    於追訴權時效期間、停止之規定，業已於94年2 月2 日修正
    公布，並於95年7 月1 日施行。現行刑法第2 條第1 項規定
    ：「行為後法律有變更者，適用行為時之法律。但行為後之
    法律有利於行為人者，適用最有利於行為人之法律」，因追
    訴權時效期間之長、短，關係是否行為人受到刑事追訴或處
    罰，而追訴時效完成者，依刑事訴訟法第302 條第2 款規定
    應諭知免訴判決，而免訴判決為實體判決，因此關於追訴時
    效期間之修正，應屬實體刑罰法律變更，而有刑法第2 條第
    1 項規定之適用（臺灣高等法院暨所屬法院因應新修正刑法
    施行座談會意見參照），合先敘明。
三、查修正前刑法第80條規定：「追訴權，因左列期間內不行使
    而消滅：一、死刑、無期徒刑或十年以上有期徒刑者，20年
    。二、三年以上十年未滿有期罪者，10年。三、一年以上三
    年未滿有期徒刑者，5 年。四、一年未滿有期徒刑罪者，3
    年。五、拘役或罰金者，1 年。前項期間自犯罪成立之日起
    算。但犯罪行為有連續或繼續之狀態者，自行為終了之日起
    算」、修正前刑法第83條規定：「追訴權之時效，如依法律
    之規定，偵查、起訴或審判程序，不能開始或繼續時，停止
    其進行。前項時效停止，自停止原因消滅之日起，與停止前
    已經過之期間，一併計算。停止原因繼續存在時，如達於第
    80條第1 項各款所定期間四分之一者，其停止原因消滅」；
    而修正後刑法第80條則規定：「追訴權，因下列期間內未起
    訴而消滅：一、犯最重本刑為死刑、無期徒刑或十年以上有
    期徒刑之罪者，30年。二、犯最重本刑為三年以上十年未滿
    有期徒刑之罪者，20年。三、犯最重本刑為一年以上三年未
    滿有期徒刑之罪者，10年。四、犯最重本刑為一年未滿有期
    徒刑、拘役或罰金之罪者，5 年。前項期間自犯罪成立之日
    起算。但犯罪行為有繼續之狀態者，自行為終了之日起算」
    、修正後刑法第83條規定：「追訴權之時效，因起訴而停止
    進行。依法應停止偵查或因犯罪行為人逃匿而通緝者，亦同
    。前項時效之停止進行，有下列情形之一者，其停止原因視
    為消滅：一、諭知公訴不受理判決確定，或因程序上理由終
    結自訴確定者。二、審判程序依法律之規定或因被告逃匿而
    通緝，不能開始或繼續，而其期間已達第80條第1 項各款所
    定期間四分之一者。三、依第1 項後段規定停止偵查或通緝
    ，而其期間已達第80條第1 項各款所定期間四分之一者。前
    二項之時效，自停止原因消滅之日起，與停止前已經過之期
    間，一併計算」，本件被告所犯違反動產擔保交易法第38條
    罪，其法定本刑為3 年以下有期徒刑、拘役或科或併科六千
    元以下罰金，其追訴權時效期間，依刑法第80條第1 項第2
    款規定為10年，是依修正前刑法第80條第1 項第2 款及第83
    條規定，其追訴權時效如依法律之規定，偵查、起訴或審判
    之程序，不能開始或繼續時，停止其進行，其時效之停止，
    自停止原因消滅之日起與停止前巳經過之期間，一併計算，
    停止原因繼續存在之期間，如達於上開10年追訴權時效期間
    4 分之1 （即2 年6 月）時，其停止原因視為消滅，故依上
    開修正前刑法規定，本件追訴權時效加計四分之一停止期間
    為12年6 月；而依修正後刑法第80條第1 項第2 款規定，其
    追訴權時效為20年，加計追訴權之時效，因起訴而停止進行
    ，或依法應停止偵查或因犯罪行為人逃匿而通緝者停止進行
    之期間，停止原因繼續存在之期間，如達於上開20年追訴權
    時效期間4 分之1 （即5 年）時，其停止原因視為消滅，則
    依修正後刑法第80 條 第1 項第2 款及第83條規定，本件追
    訴權時效加計四分之一停止期間即為25年，茲經比較新舊法
    之結果，自以修正前刑法上開規定，對於被告有利，依刑法
    第2 條第1 項規定，本件自應適用被告行為時之上開修正前
    刑法規定。
四、經查：本件被告甲○○被訴於82年9 月10日違反動產擔保交
    易法第38條罪，其追訴權時效期間，依修正前刑法第80條第
    1 項第2 款規定為10年，已如前述，經公訴人於83年3 月19
    日收受告訴狀開始追訴偵查，迄本院於83年7 月15日發布通
    緝日止之期間（此期間不生時效進行之問題），再加計因被
    告通緝，致本案審判程序不能開始，而停止追訴權時效進行
    持續所達上開追訴權時間之4 分之1 期間（即2 年6 月），
    再扣除檢察官於83年4 月29日提起公訴迄該案於83年5 月26
    日繫屬本院期間（此期間發生時效進行之效力），被告犯前
    開違反動產擔保交易法第38條犯行之追訴權時效應至95年6
    月9 日完成，惟被告迄今仍未緝獲歸案，其所犯上開詐欺罪
    之追訴權自已因時效完成而消滅，揆諸前揭說明，本件爰不
    經言詞辯論，逕為免訴之諭知。
據上論斷，應依刑事訴訟法第302 條第2 款、第307 條，判決如
主文。
中    華    民    國    95    年    8     月    22    日
                  刑事第七庭  審判長法  官  孫啟強
                                    法  官  張茹棻
                                    法  官  蔡川富
以上正本證明與原本無異。
如不服本判決，應於判決送達後10日內，向本院提出上訴狀。
中    華    民    國    95    年    8     月    22    日
                                    書記官  王治華


司法院資訊處製作；財團法人民間司法改革基金會備份。
